臺灣桃園地方法院民事判決
111年度訴字第1031號
原      告  林丹紅  
訴訟代理人  李宜陽  
被      告  揚州花都社區管理委員會


法定代理人  池招慧  
訴訟代理人  左自奎律師
上列當事人間請求損害賠償等事件，本院於民國111年10月19日
言詞辯論終結，判決如下：
    主  文
被告應將門牌號碼桃園市○○區○○○路0段000巷00○0號8樓房屋上方
之頂樓平台修繕至不再漏水狀態。
原告其餘之訴駁回。
訴訟費用由被告負擔二分之一，餘由原告負擔。
本判決第一項於原告以新臺幣壹佰壹拾參萬元為被告供擔保後，
得假執行。但被告如以新臺幣參佰肆拾萬元為原告預供擔保，得
免為假執行。
原告其餘假執行之聲請駁回。
    事實及理由
一、原告主張：
    原告於民國111年3月4日向訴外人王菽彙購買門牌號碼桃園
    市○○區○○○路000巷0000號8樓之房屋（下稱系爭房屋），系
    爭房屋為最高樓層，其上方之頂樓平台則為社區共用部分，
    然因被告怠於維修社區大樓之頂樓平台，致系爭房屋之頂樓
    平台防水層失效且排水不良，並因而滲漏水至下方之系爭房
    屋，且因滲漏水致系爭房屋之天花板嚴重發霉、木地板泡水
    腐爛變形、牆壁漆面脫落、水泥牆產生壁癌及燈具線路毀損
    ，評估維修費用合計為新臺幣（下同）586,110元；又系爭
    房屋因上開漏水問題致原告無法居住，亦無法依原先預定之
    計畫，將系爭房屋以每月12,000元之金額出租予他人，迄起
    訴前已受有3個月總計36,000元租金之損失。為此，爰依民
    法第767條第1項、第184條第1項前段、第2項、第213條第1
    項、第3項之規定，提起本件訴訟等語。並聲明：
　㈠被告應將系爭房屋之上方頂樓修繕至不漏水狀態，修繕之費
    用由被告負擔。
　㈡被告應給付原告622,110元，及自起訴狀繕本送達翌日起至清
    償日止，按年息5%計算之利息。
　㈢願供擔保，請准宣告假執行。
二、被告則以：
　㈠系爭房屋之頂樓平台，乃係系爭房屋先前之區分所有權人私
    自搭建違章建築鐵皮屋1棟（約97平方公尺），並自屋內天
    花板打通至頂樓地板長約226公分、寬約92公分之缺口，用
    以該違章建築上、下樓通行之用，因此嚴重破壞系爭房屋之
    頂樓平台結構。因該違章建築迭遭他人檢舉，桃園市政府建
    築管理處遂於108年6月5日拆除該違章建築，該系爭房屋之
    前所有權人即訴外人饒竹梅，於違章建築拆除後，亦自行雇
    工修繕拆除違章建築之損害，並將上開打通頂樓平台之長約
    226公分、寬約92公分之缺口封閉，惟因施工品質不良，致
    系爭房屋之頂樓平台有滲水乙事，然系爭房屋之頂樓平台既
    係因饒竹梅之修繕不實而生漏水問題，依社區住戶規約之約
    定，自應由區分所有權人自行負擔修復。再查，被告本已循
    例委請防水工程承包商「固勇有限公司」勘查系爭房屋之頂
    樓平台，並簽立施工同意書，僅係因天候下雨潮濕，承包商
    需安排工期，被告並未停止對系爭社區頂樓平台之管理、修
    繕之責。
　㈡至於原告主張受有裝潢受潮而須支付586,110元之修繕費，以
    及無法出租系爭房屋之租金損害36,000元，然此部分僅係原
    告之自行估價，難認與被告具有關聯，且此等損害亦不可歸
    責於被告等語，資為抗辯。並聲明：⑴原告之訴駁回；⑵如受
    不利判決，願供擔保請准宣告免為假執行。
三、本院得心證之理由
　　原告主張被告就系爭房屋之頂樓平台違反公寓大廈管理條例
    第10條第2項之規定，爰主張依民法第767條第1項規定，被
    告應將系爭房屋之頂樓平台修繕至不漏水之狀態，並依同法
    第184條第1項前段、第2項及第213條第1項、第3項之規定，
    請求被告賠償總計622,110元，被告則以前詞置辯，是本件
    之爭點厥為：㈠被告就系爭房屋之頂樓平台是否違反公寓大
    廈管理條例第10條第2項之修繕義務？原告得否依民法第767
    條第1項之規定，請求被告將系爭房屋之頂樓平台修繕至不
    漏水之狀態？㈡原告依民法第184條第1項前段、第2項及同法
    第213條第1項、第3項之規定，請求被告賠償總計622,110元
    ，有無理由？
　㈠被告就系爭房屋之頂樓平台是否違反公寓大廈管理條例第10
    條第2項之修繕義務？
　1.按專有部分指公寓大廈之一部分，具有使用上之獨立性，且
    為區分所有之標的者；共用部分指公寓大廈專有部分以外之
    其他部分及不屬專有之附屬建築物，而供共同使用者；共用
    部分、約定共用部分之修繕、管理、維護，由管理負責人或
    管理委員會為之；其費用由公共基金支付或由區分所有權人
    按其共有之應有部分比例分擔之；但修繕費係因可歸責於區
    分所有權人或住戶之事由所致者，由該區分所有權人或住戶
    負擔；其費用若區分所有權人會議或規約另有規定者，從其
    規定，公寓大廈管理條例第3條第3款、第4款，第10條第2項
    分別定有明文。 
　2.經查，系爭房屋之頂樓平台，自其功能與外觀而言，實為建
    築物中不具獨立性之一部，應屬共同部分，有現場照片4張
    在卷可佐（本院卷第91-93頁），復無證據顯示該頂樓平台
    為專有部分，依上開規定，自應認屬共用部分；再者，系爭
    房屋之內部漏水是否係因上開頂樓平台防水失效所造成，雖
    因原告不願聲請鑑定而未經鑑定人就此部分為鑑定，然證人
    即系爭房屋之前所有權人饒竹梅於本院結證：伊於104年2月
    17日至109年1月22日所有系爭房屋，所有之期間，系爭房屋
    之屋頂上方有鐵皮之違章建築，伊出售系爭房屋前1年拆除
    該違章建築，拆除後有回復原狀，也有做頂樓防水工程；室
    內本來就有裝潢，因為天花板有漏水痕跡，所以請師傅在天
    花板做裝潢，頂樓也有做防水之工程；伊購買系爭房屋時，
    並不知悉有漏水，知道屋頂有違建，違建還在時，沒有漏水
    之情況，拆除違建之後，才有漏水之情形，施作防水工程後
    ，就不清楚房子有無漏水之情形等語（本院卷第171-174頁
    ），據饒竹梅上開之證述內容，其自104年間至109年間所有
    系爭房屋，且該房屋原先並未有漏水之情形，直至拆除系爭
    房屋位在頂樓平台之違章建築後，始有漏水之現象，衡酌饒
    竹梅已非系爭房屋之所有權人，與兩造間實已無利害衝突之
    情形，雖頂樓平台之防水失效究係因拆除頂樓平台搭建之違
    章建築致頂樓平台之結構破壞，抑或係單純房屋老舊所造成
    ，並非無疑，然觀諸饒竹梅之證詞，系爭房屋於拆除搭建頂
    樓平台之違章建築前，皆未有漏水之情形，且該違章建築與
    系爭房屋之室內尚有樓梯相通（本院卷第172頁），則拆除
    該違章建築後，致系爭房屋之頂樓平台結構破壞，因而造成
    系爭房屋之漏水情形，尚與一般客觀日常生活經驗相符，故
    ，系爭房屋之漏水原因係拆除原先頂樓平台之違章建築致頂
    樓防水之結構遭破壞乙情，應堪認定。
　3.惟被告雖辯稱系爭房屋之漏水情形，係因系爭房屋之前屋主
    在頂樓平台搭建違章建築，嗣經桃園市政府拆除大隊拆除，
    嚴重破壞系爭頂樓平台結構，且未修繕完善所造成，此既係
    因系爭房屋之前屋主修繕不實而肇生系爭房屋頂樓地板滲水
    之瑕疵，此應係可歸責於區分所有權人之事實，自應由區分
    所有權人自行負擔修復之責云云，然原告係於111年3月4日
    向訴外人王菽彙購買系爭房屋，有不動產買賣契約書1份在
    卷可佐（本院卷第13-21頁），而搭建於頂樓平台之違章建
    築則係於108年6月5日拆除，有桃園市政府建築管理處通知1
    份相佐（本院卷第95頁），顯然原告購買系爭房屋時，系爭
    房屋之頂樓平台即已無搭建違章建築，且觀諸原告與王菽彙
    交易系爭房屋之不動產說明書現況調查表亦僅記載「因位於
    頂樓有漏水，價金折讓不保固」（本院卷第197頁），而頂
    樓漏水之原因本有多樣，實無法遽指原告購買系爭房屋時，
    即知悉系爭房屋之漏水係因頂樓平台拆除違章建築後，致系
    爭房屋之頂樓平台結構遭破壞所致，而被告既係社區之管理
    委員會，依首揭法律規定，即負有修繕共用部分之義務，原
    告既非上開違章建築之搭建人，購買系爭房屋時亦已無該違
    章建築，又無事證足認原告於購屋時即知悉上開漏水原因，
    自不應由原告擔負修繕共用部分即頂樓平台之義務，且系爭
    房屋之漏水原因，縱係因前屋主拆除頂樓平台所搭建之違章
    建築所致，亦僅係公寓大廈之區分所有權人對外向系爭房屋
    之前所有權人主張權利，而依公寓大廈管理條例第10條第2
    項之規定，公寓大廈共用部分之修繕、管理、維護本應由委
    員會負責，則區分所有權人自得就共用部分請求管理委員會
    修繕、管理、維護，是以，被告抗辯應由原告自行修繕云云
    ，洵非可採。
　㈡原告得否依民法第767條第1項之規定，請求被告將系爭房屋
    之頂樓平台修繕至不漏水之狀態？
  1.按所有人對於妨害其所有權者，得請求除去之；民法第767
    條第1項中段定有明文。查原告所有之系爭房屋漏水情形係
    源於頂樓平台等節，業如前述，已侵害原告之所有權，原告
    自得請求除去之，是以，原告請求被告將系爭房屋之上方頂
    樓修繕至不漏水之狀態為止，衡屬有據。至於被告雖提出揚
    州花都111年社區修繕進度表（本院卷第221-223頁），並表
    示被告社區已安排期程修繕系爭房屋之頂樓平台等語，惟迄
    本案言詞辯論終結前，系爭房屋之頂樓平台尚未修繕至不漏
    水之狀態完畢，故，原告此部分之請求仍有理由。
　2.至於原告此部分之聲明尚主張「修繕之費用由被告負擔」，
    然「回復原狀」獲勝訴判決確定；於強制執行時，係屬於「
    行為請求權」之執行，此種行為並非他人不能代為履行。（
    最高法院70年度台上字第1608號判決要旨參照）。據此，命
    為代替行為之強制執行，執行法院除得對債務人發命自動履
    行之執行命令外，若債務人不為該一定行為時，執行法院得
    以債務人之費用，命第三人代為履行，此觀之強制執行法第
    127條第1項規定甚明，此規定解釋上，得由債權人聲請由其
    或僱請第三人代為履行。抗告人若認債務人委請之水電工，
    無法完成本件修復工程，自可依法向原法院聲請由其或僱請
    第三人代為修復，或向原法院陳報其所謂學有專精而可協助
    修復之第三人代為履行（臺灣高等法院85年度抗字第251號
    裁定要旨參照）。易言之，依執行名義，債務人應為一定行
    為而不為者，執行法院得以債務人之費用，命第三人代為履
    行。強制執行法第127條第1項定有明文。原告訴請被告將系
    爭房屋上方之頂樓平台修繕至不再漏水狀態，核其性質係可
    代替行為之請求權，若經判決原告勝訴確定，而被告拒不履
    行時，原告自得依前開強制執行法之規定聲請代為履行，是
    原告此部分同時請求修繕之費用由被告負擔，應認欠缺保護
    必要之要件，為無理由，應予駁回。
  ㈢原告得否依民法第184條第1項前段、第2項及同法第213條第1
    項、第3項之規定，請求被告賠償總計622,110元？　　
　1.就系爭房屋之室內漏水修復費用586,110元部分
　⑴按民法第184條第2項規定所謂保護他人之法律，係指保護他
    人為目的之法律，亦即一般防止危害他人權益或禁止侵害他
    人權益之法律而言（最高法院77年度台上字第1582號、98年
    度台上字第1333號裁判意旨參照）。而共用部分、約定共用
    部分之修繕、管理、維護，由管理負責人或管理委員會為之
    ，其費用由公共基金支付或由區分所有權人按其應有部分比
    例分擔之，公寓大廈管理條例第10條第2項亦有明文，顯為
    增進共同利益，確保良好生活環境之規定，自屬民法第184
    條第2項所稱保護他人之法律。
　⑵然按證人饒竹梅於本院辯論期日結證：室內本來就有裝潢，
    因天花板有漏水痕跡，所以請師傅在天花板施作裝潢，頂樓
    也有做防水之工程，樓梯敲掉後，原來屋頂的洞有請水泥工
    補回去，也有做防水之工程等語（本院卷第172-173頁），
    又按證人王菽彙於本院辯論期日結證：因為屋內有漏水，牆
    壁、天花板都會滴水，伊買的時候不知道房子有漏水，也不
    知道房子有違建，因為管委會沒有幫伊處理過，伊沒有再去
    找管委會，所以請饒竹梅處理，後來是伊自己另外請工班處
    理等語（本院卷第174-177頁），據系爭房屋先前之所有權
    人即饒竹梅、王菽彙之證詞，系爭房屋因室內漏水之緣故，
    前後均有找師傅維修室內裝潢，則原告所提出翔信水電工程
    行估價單所示各項須修理之項目（本院卷第211頁），是否
    均係因被告社區未修繕系爭房屋之頂樓平台所致，抑或與系
    爭房屋內部裝修有關，原告雖提出現場照片及上開估價單，
    均仍難以證明系爭房屋之上開損害，確皆與被告社區未修繕
    系爭房屋之頂樓平台確具有相當因果關係，難令被告負損害
    賠償責任。
  2.租金損失36,000元部分
　　原告雖主張因上開漏水情形尚生租金損失36,000元，並提出
    王菽彙前與他承租人之房屋租賃契約書相佐（本院卷第39-4
    5頁），然原告就此部分並未提出其與承租人間收繳租金之
    單據或金流之證明，自難僅憑上開租賃契約書，即認原告確
    實受有租金收入減少之損失，原告請求被告賠償此部分之損
    害，即非有據。
　3.綜上，原告請求被告上開金錢賠償部分，均無理由，皆應予
    駁回。
四、綜上所述，原告求為判決如主文第1項所示，為有理由，應
    予准許。逾此部分之請求則屬無據，應予駁回。
五、本件為判決之基礎已臻明確，兩造其餘主張、陳述並所提證
    據均與本件之結論無礙，爰不再一一論述，附此敘明。
六、本判決原告勝訴部分，兩造陳明願供擔保聲請宣告假執行及
    免為假執行（按原告起訴請求修繕系爭房屋致不漏水之目的
    ，係為保存自己房屋之價值，故訴訟標的價額利益不會超過
    其房屋價值，原告購買系爭房屋之價值依不動產買賣契約書
    為3,400,000元，本院卷第13頁），核無不合，爰酌定相當
    之擔保金額，予以准許。至原告敗訴部分，其假執行之聲請
    則失所依據，應予駁回。
七、訴訟費用負擔之依據：民事訴訟法第79條。　　
中　　華　　民　　國　　111 　年　　11　　月　　16　　日
                  民事第三庭    法　官　潘曉萱
　　　　　　　　　
正本係照原本作成。
如對本判決上訴，須於判決送達後二十日內向本院提出上訴狀。
如委任律師提起上訴者，應一併繳納上訴審裁判費。　　　　　
中　　華　　民　　國　　111 　年　　11　　月　　16　　日
                                書記官  李韋樺